臺灣高等法院臺南分院刑事判決
上　訴　人
即　被　告　甲○○
選任辯護人　蔡碧仲　律師
　　　　　　李金樺　律師
　　　　　　黃鈺　律師
上列上訴人因違反槍砲彈藥刀械管制條例案件，不服臺灣雲林地
方法院九十三年度訴字第二０四號中華民國九十三年十一月十二
日第一審判決（起訴案號：臺灣雲林地方法院檢察署九十三年度
偵字第一一四０號），提起上訴，本院判決如下：
    主  文
原判決撤銷。
甲○○未經許可，持有其他可發射子彈具有殺傷力之改造手槍，
處有期徒刑壹年陸月，併科罰金新臺幣伍萬元，罰金如易服勞役
，以新臺幣玖佰元即銀元佰元折算壹日。扣案可發射子彈具有
殺傷力之改造手槍壹枝（含彈匣壹個，槍枝管制編號：0000
000000）沒收。
    事   實
一、甲○○明知未經許可，不得持有可發射子彈具有殺傷力之改
    造手槍，竟於九十二年十一月初在台中市第一廣場一家不知
    名模型店，以新台幣二千五百元之價格，向不詳姓名年籍成
    年男子購買具殺傷力之仿ＳＩＧＳＡＵＥＲ廠半自動手槍製
    造之金屬玩具手槍，更換土造金屬槍管改造而成之改造手槍
    一枝（含彈匣一個，槍枝管制編號：0000000000
    ），即未經許可而無故持有上開改造手槍。嗣於九十三年三
    月五日零時十分許，甲○○駕駛車牌號碼二Ｕ—四０三五號
    自用小客車行經雲林縣麥寮鄉○○村○○路與中興路口時，
    為警發現形跡可疑而攔下盤查，並於甲○○所駕上開車輛之
    駕駛座上，發現上開改造手槍一支，並扣得空彈殼八顆。
二、案經雲林縣警察局台西分局報告臺灣雲林地方法院檢察署檢
    察官偵查起訴。
    理   由
壹、認定犯罪事實所根據的證據及理由：
  一、被告甲○○於警訊（警卷第六頁）、原審及本院審理（本
      院卷第七十七頁）時，坦承上開改造手槍一枝及空彈殼八
      顆係向他人買受後未經許可而持有，惟否認有改造槍枝等
      語。
  二、此外，並有雲林縣警察局臺西分局取締案件現場紀錄表一
      紙（警卷第八頁）、照片八張（警卷第九頁至第十三頁）
      等在卷可稽，並有前開改造手槍一枝及空彈殼八顆扣案可
      資佐證。而扣案之改造手槍一枝經送內政部警政署刑事警
      察局鑑定結果，認「送鑑改造手槍壹枝（槍枝管制編號：
      0000000000），認係由仿ＳＩＧＳＡＵＥＲ廠
      半自動手槍製造之金屬玩具手槍，更換土造金屬槍管改造
      而成，機械性能良好，可擊發適用子彈，認具殺傷力」，
      此有內政部警政署刑事警察局九十三年三月三十日刑鑑字
      第０九三００六五八八三號槍彈鑑定書一份在卷可憑（偵
      卷第八頁至第十一頁）。復經本院送法務部調查局鑑定結
      果認「送槍枝槍管經過改裝且機械性能良好，依其結構認
      能發射適合其裝填使用【具殺傷力】的土造子彈。惟該槍
      口徑與彈膛內徑一般，且彈膛處沒有導彈溝槽，彈匣內子
      彈無法進入彈膛，故適合該槍使用的子彈須係有緣子彈，
      且每次使用均須個別裝填」，此有該局94年3月9日調科參
      字第09400051950號鑑定知書附卷可稽（本院卷第五三頁
      ），故扣案手槍有殺傷力，核與被告於原審及本院審理時
      之自白相符，足堪信實。從而，被告未經許可持有其他可
      發射子彈具有殺傷力之改造手槍之犯行，已可認定。
貳、被告甲○○於警詢及檢察官訊問時有關改造槍枝之自白無補
    強證據足以擔保與事實相符：
    (一)按「被告或共犯之自白，不得作為有罪判決之唯一證據，
      仍應調查其他必要之證據，以察其是否與事實相符」，為
      刑事訴訟法第一百五十六條第二項所明定，立法目的，在
      以補強證據擔保被告或共犯自白之真實性。亦即以補強證
      據之存在，藉以限制合法自白在證據上之價值，俾發現實
      質的真實，故被告或共犯雖經自白，然若無其他補強證據
      足以擔保其自白確與事實相符，該自白仍非刑事訴訟法上
      得據之為認定被告犯罪事實之證據，不得單憑此而為被告
      不利之認定（參照最高法院九十三年度台上字第四八九四
      號判決）
    (二)查被告甲○○警詢時之自白，經原審循公訴檢察官之聲請
      ，勘驗被告警詢時之錄音帶，被告於警詢時供稱「槍管我
      在家用熱水爐的管子裝上去，鋸掉，裝管子上去。」（見
      原審卷第九十九頁）被告復於檢察官訊問時自白「（問：
      你如何貫通槍管？）我是用鐵製的薄薄的熱水管插下去就
      會通了。」（見偵卷第六頁）惟被告於原審審理時則改稱
      「事實全部怎麼用的過程，是他教我的，我也不知道。」
      「（審判長問：你提到說槍管是我用熱水管裝上去的？）
      他教我講家裡的熱水管。」（見原審卷第一五四頁）
    (三)被告辯稱其於警詢及檢察官訊問時關於自行改造槍枝部分
      之自白，係因買受扣案改造手槍時，出賣人曾說如出事不
      要找他，否則被告會死得很難看等語，才為該等陳述。至
      槍枝之改造方式，亦是他人所教授，其並不知如何改造。
      從而，被告於警詢及檢察官訊問時有關自行改造槍枝部分
      之自白是否足採，即應審酌有無其他補強證據足以擔保其
      真實性。
    1.為探究被告於警詢及檢察官訊問時自白其自行改造上開改
      造手槍之方式是否屬實，經原審法院依職權請原審總務科
      派員在虎尾地區水電材料行收購各種材質、口徑之熱水管
      共五支，其中一支熱水管管徑之勘驗結果為：(1)內徑一點
      一公分，外徑螺旋的部分零點一公分（一公釐），外徑是
      一點三公分。(2)扣案上開改造手槍之內層槍管的內徑一點
      一公分，外徑一點三公分。(3)將扣案彈殼放入內層槍管比
      槍管略小，尚有明顯的空隙，可以通過。(4)將扣案彈殼放
      入買到的這隻熱水管，彈殼比熱水管小，也是有明顯的空
      隙。(5)量彈殼的外徑零點九五公分。(6)拉開扣案改造手槍
      之槍機後發現內層槍管原來是銀白色，然後塗上黑色的漆
      ，有一部分已經掉漆。因此被告於警詢及檢察官訊問時之
      自白內容所指扣案上開改造手槍之改造方式應該可信。
    2.然而，即使被告於警詢及檢察官訊問時自白所稱之改造方
      式可信，是否即得認為該改造方式是被告本人改造扣案之
      改造手槍之經驗？或可能為被告以外之人改造完成後告知
      被告如何改造，而被告以之為自身之經驗所為之供述？就
      此，本院認為無法排除後者之可能性，理由如下：
    (1)被告於警詢及檢察官訊問時雖自白上開改造手槍係其依前
      揭方式改造而成，然被告當時或因避免將他人牽扯涉入本
      案，而於接受司法警察及檢察官訊問時，將他人之經驗作
      為自己之經驗說出。
    (2)再者，如本案扣案之改造手槍確為被告自行改造，被告之
      自白當能詳細說明改造之過程。惟細究被告於警詢及檢察
      官訊問時有關改造槍枝部分之自白，均僅供稱係以熱水管
      裝入槍枝後改造而成。然而扣案之改造手槍之內層槍管，
      即被告於警詢及檢察官訊問時自白內容所指經裝入槍枝內
      之熱水管原為銀白色，係上漆塗成黑色。衡諸常情，扣案
      改造之手槍如確為被告自行改造，其自白當亦應及於為熱
      水管上漆之部分，因為市售之熱水管多為銀白色，此自本
      院蒐集得來之熱水管五支均為銀白色可知，故如扣案之改
      造手槍確為被告自行改造，其為取信司法警察及檢察官當
      亦應說明此點，但被告於警詢及檢察官訊問時之自白均未
      提及於此，是被告於警詢及檢察官訊問時有關改造槍枝之
      自白，就扣案改造手槍實際之改造方式，顯有缺漏，其自
      白是否為己身經驗，已有可疑。
    (3)此外，本案並無其他補強證據足供擔保被告於警詢及檢察
      官訊問時自白上開改造手槍為被告自行改造之陳述屬實，
      是被告於警詢及檢察官訊問時有關改造槍枝之自白自難採
      為本案認定犯罪事實之依據。
  四、綜上，本件事證明確，被告上開未經許可持有可發射子彈
      具有殺傷力之改造手槍犯行，應堪認定。
、對於被告辯解，本院判斷：
  一、被告甲○○固然坦承未經許可持有上開改造手槍之事實，
      惟於原審辯稱上開改造手槍是向已經死亡的案外人許文玉
      所購買云云。
  二、對被告的辯解，本院認為不能採信，理由如下：
    (一)被告甲○○辯稱上開改造手槍是向已經死亡的案外人許文
      玉所購，但被告此等辯解，為實務上常見，或有稱為「幽
      靈抗辯」者（見林鈺雄著【刑事訴訟法四版上冊】第六頁
      ），意即被告於案發後或因不願據實供述實際行為人，或
      有其他顧慮，遂將其犯行均推卸予已故之某人，甚或是不
      存在之人。然因無從讓被告與死者對質，其辯解的真實性
      即尚待檢驗，而難以立即採信。蓋衡諸經驗法則，豈有多
      數案件之多數被告均係自許多已故之人取得不法槍枝之理
      ？推究其緣故，也有可能是被告不願供出實際取得槍枝之
      來源而為之不實辯解，是該等辯解難以立即採信。
    (二)被告上開辯解難以立即採信，而證人許有仁於原審審理時
      證稱上開改造手槍是被告買自案外人許文玉一節，關於被
      告與案外人交付槍枝過程，經被告同意與證人隔離訊問後
      ，證人之證言與被告之供述如下：
    1.關於證人是否曾聽聞被告與案外人買槍之部分：
      (1)證人證稱：「（檢察官問：你說到曾有一次你在喝酒時
        ，有聽到他們在談買賣槍枝的事你就先離開？）對。」
      (2)被告則供稱：「（法官問：之前說要賣槍這些事實他都
        不知道？）他不知道。」
    2.關於證人何時見到案外人交付槍枝予被告之部分：
      (1)證人證稱「（辯護人問：甲○○有拿壹包東西到車上，
        那東西用什麼包著？）用報紙。」「（辯護人問：報紙
        包著的是什麼東西？）那東西就是槍。」「（辯護人問
        ：你怎麼知道是槍？）因為那包著開開的，所以有看到
        。」「（檢察官問：在ＫＴＶ時你有無看到槍枝？）在
        裡面有看到那東西放旁邊，只有看到報紙包起來。」「
        （檢察官問：之後是否還有看到？）我在車上休息時，
        被告帶著那包報紙出來，因為報紙打開過，又隨便捏起
        來，所以我有看到。」「（法官問：在車上看到槍，你
        是如何看到？）因為他放在車上的腳踏板，被告在跟老
        闆聊天，所以有看到。」
      (2)然被告對此交槍過程則供稱：「（法官問：許有仁關於
        你買槍，到底看到什麼事情？）他那時要走出去，有看
        到一下。」「（法官問：是否有看到報紙打開那隻槍？
        ）他應該有看到。」「（法官問：整個過程他到底有看
        到什麼？）交槍時報紙打開後，他有看到，後來又閤起
        來。」
    3.綜上，證人證稱被告與案外人商談買賣槍枝時，證人有在
      場聽聞，但被告對此則供稱證人關於要買賣槍枝相關事實
      均不知道。又證人證述第一次看見槍枝時是以報紙包起來
      ，第二次看見是於車上休息時，因為報紙打開過，又隨便
      捏起來才看見槍枝。但被告則供稱證人在交槍時因報紙有
      打開，證人有看到。比對證人與被告對於買賣、交付槍枝
      相關過程，所述已有不符，此外也因欠缺死者的供詞比對
      ，是以證人之證詞亦難以遽然採信。
    (三)從而，本院只能認定被告持有之槍枝是向不詳姓名年籍成
      年男子所購買，而難以確實認定是向已經死亡的許文玉所
      購買。
肆、論罪科刑的理由：
  一、查被告行為後，槍砲彈藥刀械管制條例已於民國九十四年
      一月二十六日修正公布，並自同年月二十八日生效，其中
      第十一條刪除，並於第八條第一項、第四項增列原第十一
      條第一項、第四項之罪名，其法定刑由原定一年以上七年
      以下有期徒刑，併科新台幣七百萬元以下罰金，修正為三
      年以上十年以下有期徒刑，併科新台幣七百萬元以下罰金
      ，比較新舊法之結果，以舊法有利於被告，依刑法第二條
      第一項但書規定，應適用舊法處斷。另同條例第十二條則
      均未修正。
  二、按改造玩具手槍係屬槍砲彈藥刀械管制條例第四條第一款
      所稱之其他可發射金屬或子彈具有殺傷力之槍砲（最高法
      院八十六年度台上字第五八０九、八十五年度臺非字第二
      七０號判決參照）。核被告甲○○所為係犯修正前槍砲彈
      藥刀械管制條例第十一條第四項之未經許可持有可發射子
      彈具有殺傷力之改造手槍罪。
  三、起訴書雖認上開改造手槍係被告所改造，並認被告係觸犯
      同條例第十一條第一項之製造可發射子彈具有殺傷力之玩
      具手槍罪。惟查：
    (一)就起訴書所揭示之各項證據，其證據資料尚不足以確切證
      明被告有改造上開改造手槍之行為。
    (二)惟就被告持有上開改造手槍之行為，與起訴書所指罪嫌，
      基本社會事實同一，本院自應就檢察官起訴之犯罪事實，
      變更起訴法條。
伍、原審以被告違反槍砲彈藥刀械管制條例部分罪證明確，據以
    論罪科刑，固非無據，惟：(一)槍砲彈藥刀械管制條例業經部
    分修正，於九十四年一月廿六日經總統公布施行（同月廿九
    日生效），原第十一條刪除，改列為修正後之第八條，原審
    未及比較新舊法，尚有未洽。(二)原判決主文有罰金易服勞役
    之折算標準，原判決漏引罰金罰鍰提高標準條例第2條，亦
    有未合。被告上訴意旨指摘原判決之不當，固無理由，惟原
    判決既有上開可議之處，自應由本院將原判決撤銷改判。爰
    審酌被告前無犯罪紀錄，於本案犯罪後尚能坦承犯行，犯後
    態度良好，持有之改造手槍僅一支，犯罪情節尚屬輕微，惟
    被告被查獲時，除隨身持有扣案之上開改造手槍外，竟同時
    攜帶手銬一副，有雲林縣警察局臺西分局取締案件現場紀錄
    表一紙在卷可查，被告因此所可能對他人造成之危險性應認
    極高，影響社會治安暨對他人之生命身體構成威脅之危害，
    然查無持槍加害他人生命、身體、財產之具體事證，並審酌
    職業、家境、品性、生活狀況、智識程度及犯罪後犯行之態
    度，此外兼衡被告家中尚有父母、妻女待其扶養，其父親患
    自發性細菌腹膜炎、肝硬化、急性胃潰瘍、及肝性昏迷，有
    財團法人佛教慈濟綜合醫院診斷證明書一份在卷可參（見原
    審卷第一三九頁），且自述因投資運輸中盤商生意遭倒閉五
    百多萬，生活壓力非輕等一切情狀，量處如主文第二項所示
    之刑，並就併科罰金部分諭知易服勞役之折算標準，以資懲
    儆。又本件係未經許可，持有其他可發射子彈具有殺傷力之
    改造手槍之罪，對他人造成之危險性應認極高，影響社會治
    安暨對他人之生命身體構成威脅之危害，自不宜宣告緩刑，
    併此敘明。
陸、另扣案之改造金屬玩具手槍一枝（含彈匣一個，槍枝管制編
    號：0000000000），係違禁物，應依刑法第三十
    八條第一項第一款之規定予以宣告沒收。至於扣案空彈殼八
    顆，應認無殺傷力，即非違禁物，爰不宣告沒收，併此敘明
    。
據上論結，應依刑事訴訟法第369條第1項前段、第364條、第29
9條第1項前段、第300條，修正前槍砲彈藥刀械管制條例第11條
第4項，刑法第2條第1項但書、第11條前段、第42條第2項、第38
條第1項第1款，罰金罰鍰提高標準條例第2條、現行法規所定貨
幣單位折算新台幣條例第2條，判決如主文。
中　　華　　民　　國　　94　　年　　4 　　月　　26　　日
                  刑事第六庭     審判長法  官  蔡崇義
                                       法  官  吳永宋
                                       法  官  侯明正
以上正本證明與原本無異。
如不服本判決，應於收受本判決後十日內向本院提出上訴書狀。
其未敘述上訴理由者並得於提起上訴後十日內向本院補提理由書
狀（均須按他造當事人之人數附繕本）「切勿逕送上級法院」。
 　　　　　　　　　　　　　　　　　　　書記官  李育儒
中　　華　　民　　國　　94　　年　　4 　　月　　28　　日
附錄本案論罪科刑法條全文：
修正前槍砲彈藥刀械管制條例第十一條：
未經許可，製造、販賣或運輸第四條第一項第一款所稱其他可發
射金屬或子彈具有殺傷力之各式槍砲者，處五年以上有期徒刑，
併科新臺幣一千萬元以下罰金。
未經許可，轉讓、出租或出借前項所列槍砲者，處三年以上十年
以下有期徒刑，併科新臺幣七百萬元以下罰金。
意圖供自己或他人犯罪之用，而犯前二項之罪者，處無期徒刑或
七年以上有期徒刑，併科新臺幣一千萬元以下罰金。
未經許可，持有、寄藏或意圖販賣而陳列第一項所列槍砲者，處
一年以上七年以下有期徒刑，併科新臺幣七百萬元以下罰金。
第一項至第三項之未遂犯罰之。
